【裁判字號】    94,訴,1373
【裁判日期】    950518
【裁判案由】    營業稅
【裁判全文】
臺北高等行政法院判決
                                  94年度訴字第01373號
                              .
原      告  臺灣省桃園農田水利會
代  表  人  甲○○
訴訟代理人  陳光雄  會計師
被      告  財政部臺灣省北區國稅局
代  表  人  許虞哲（局長）住同上
訴訟代理人  乙○○
上列當事人間因營業稅事件，原告不服財政部中華民國94年3月8
日台財訴字第09300553320號訴願決定，提起行政訴訟。本院判
決如下：
    主  文
原告之訴駁回。
訴訟費用由原告負擔。
    事  實
一、事實概要：
    原告於民國（下同）81年3月至87年6月出租房屋及土地收取
    之租金收入，及建造物申請手續費、代辦建造物勘查費及監
    造費、工程標函出售工本費、水泥廢空袋出售等其他雜項收
    入，計新臺幣（下同）247,999,746元，涉嫌未依規定辦理
    營業登記及報繳營業稅，經桃園縣政府稅捐稽徵處（下稱原
    處分機關）查獲，審理違章成立，初查乃核定補徵營業稅
    12,399,987 元，並按所漏稅額12,399,987元處3倍之罰鍰
    37,199,900元（計至百元止）。原告就補徵營業稅部分，申
    經復查訴願，均遭駁回，乃提起行政訴訟，經本院89年度訴
    字第1940號判決撤銷。原處分機關重為復查決定，仍維持原
    核定，原告猶表不服，提起訴願，經財政部91年10月29日台
    財訴第0000000000號訴願決定：「原處分撤銷，由原處分機
    關另為處分。」另同案之罰鍰部分，原告亦經申請復查結果
    ，未獲變更，提起訴願，經財政部90年9月28日台財訴字第
    0890071039號訴願決定，將原處分撤銷，原處分機關重為復
    查決定，仍維持原核定，原告猶表不服，提起訴願，經財政
    部91年10月24日台財訴第0000000000號訴願決定：「原處分
    撤銷，由原處分機關另為處分。」因自92年1月1日起營業稅
    由國稅局收回自徵，被告依訴願決定撤銷意旨，作成復查決
    定變更應補徵營業稅額為9,571,330元，罰鍰變更為
    28,713,900元，原告不服，提起訴願，訴願決定撤銷罰鍰部
    分，其餘訴願部分 (即補稅部分)駁回，原告對駁回部分仍
    有不服，遂提起本件行政訴訟。
二、兩造聲明：
  (一)原告聲明：
    1.訴願決定、重審復查決定及原核處分不利原告部分均撤銷
    。2.訴訟費用由被告負擔。
  (二)被告聲明：
    1.駁回原告之訴。
    2.訴訟費用由原告負擔。
三、兩造之主張：
  (一)原告主張之理由：
    1.按財政部87年7 月23日台財稅第871954623 號函釋，關於
      營業人可否以營業稅累積留抵稅額抵繳滯欠之營業稅、罰
      鍰、滯納金及利息等疑義，核釋如說明：「一、依據本部
      賦稅署案陳87年2 月27日研商『營業人短漏報銷售額應否
      就其累積留抵稅額計算漏稅額』會議高雄市稅捐稽徵所提
      臨時動議及台北市政府財政局87年3 月2 日北市財二字第
      8720546200號函辦理。二、營業人涉嫌違章，依營業稅法
      規定裁處罰鍰之案件，雖未提起行政救濟或已提起行政救
      濟而未以營業稅累積留抵稅額相當之金額提供擔保者，於
      案件確定後，仍准以現有之累積留抵稅額抵繳其罰鍰。
      三、營業人前期欠繳之營業稅、滯納金及利息，均准以現
      有之累積留抵稅額辦理抵繳。．．．」。復按「行政訴訟
      法第4 條『行政法院之判決，就其事件有拘束各關係機關
      之效力』，乃本於憲法保障人民得依法定程序，對其爭議
      之權利義務關係，請求法院予以終局解決之規定。故行政
      法院所為撤銷原決定及原處分之判決，如係指摘事件之事
      實尚久明瞭，應由被告機關調查事證另為處分時，該機關
      即應依判決意旨或本於職權調查事證。倘依重為調查結果
      認定之事實，認前處分適用法規並無錯誤，雖得維持已撤
      銷之前處分見解；若行政法院所為撤銷原決定及原處分之
      判決，係指摘其適用法律之見解有違誤時，該管機關即應
      受行政法院判決之拘束，行政法院60年判字第35號判例謂
      ：『本院所為撤銷原決定及原處分之裁判，如於理由內指
      明由被告官署另為復查者，該官署自得本於職權調查事證
      ，重為復查之決定，其重為復查之結果，縱與已撤銷之前
      決定持相同之見解，於法亦非有違』，其中與上述意旨不
      符之處，有違憲法第16條保障人民訴訟權之意旨，應不予
      適用。」為司法院釋字第368 號解釋闡明有案。又按行政
      程序法第6 條規定：「行政行為，非有正當理由，不得為
      差別待遇。」
    2.本件原告自81年3月起至87年6月止出租房屋及土地收取租
      金等收入，計247,999,746元，因原告係公法人，以秉承
      政府推行農田灌溉事業為宗旨，收取租金等收入乃為執行
      法定任務之重要財源，故未辦理營業登記及報繳營業稅。
      經原處分機關核定補繳銷項稅額12,399,987元，原告不服
      ，於行政救濟時提出部份進項憑証，用以舉例說明原告進
      項稅額遠大於銷項稅額之事實，原告一再指明所提出之憑
      証僅係進項憑証中之一部分而已，用以說明營業稅進項稅
      額遠大於銷項稅額，並無應納稅額，實際進項稅額尚不止
      此數。原告自81年3 月至87年6 月因購建桃園水利綜合大
      樓實際支付之進項稅額為88,475,923元。歷經行政訴訟及
      訴願決定撤銷原處分，台灣省北區國稅局回復復查階段重
      核計算時，逕以前所舉例說明原告進項稅額遠大於銷項稅
      額而提出之部份進項憑証視為全部進項憑証，並據以核算
      全部進項稅額為14,882,143元，未依鈞院90年6 月1 日89
      年度訴字第1940號判決意旨或本於職權調查事證，與憲法
      保障人民權利之本旨不符，有違行政作為義務。
    3.原告購建桃園水利綜合大樓自81年3月起至87年6月間共計
      取得含稅進項憑証金額1,857,994,381元，包括進項金額
      1,769,518,458 元及進項稅額88,475,923元。較原處分機
      關核定之銷項稅額12,399,987元，尚有溢付稅額即累積留
      抵稅額76,075,936元，並無應納稅額。若依原處分機關按
      發生時序重核計算，准予抵減銷項稅額2,828,657 元後，
      則剩有累積留抵稅額為85,647,266元。無論採用何種方式
      計算，本件縱有應納營業稅，依首揭財政部87年7 月23日
      台財稅第871954623 號函釋，營業人前期欠繳之營業稅、
      滯納金及利息，均准以現有之累積留抵稅額辦理抵繳後，
      已無應納稅額，當無疑義。
    4.退萬步言，以行政爭訟時所舉例提出自86年9月1日至87年
      元月所取得之8 張進項憑証，即含有進項金額為14,882,
      143 元，業經原處分機關致鈞院89年院百審6 股89 訴
      1940字第004473號答辯狀所審認。又被告重核決定准抵
      2,828,657 元，即尚有累積留抵稅額12,053,486元，依首
      揭財政部87年7 月23日台財稅第871954623 號函釋，累積
      留抵稅額12,053,486元亦足以抵繳重核決定補徵之營業稅
      9,571,330 元，當無應納稅額。
    5.綜上所述，本件系爭營業稅及罰鍰事件，其中罰鍰部份業
      經財政部訴願決定撤銷，惟營業稅部份被告回復復查階段
      重核計算時，逕以原告前於行政爭訟時所舉例提出之進項
      憑証，據以核算全部進項稅額，對相同情形取得之進項憑
      證未予審認，影響原告之權益至鉅。縱僅以前所提出舉例
      說明取有進項稅額事實之憑証計算，亦有累積留抵稅額，
      足供抵付前期欠繳之營業稅、滯納金及利息，已無應納稅
      額。本件營業稅累積留抵稅額否准抵繳營業稅顯屬錯誤，
      且明顯違反法令。
  (二)被告主張之理由：
    1.按「行政訴訟法第4條『行政法院之判決，就其事件有拘
      束各關係機關之效力』，乃本於憲法保障人民得依法定程
      序，對其爭議之權利義務關係，請求法院予以終局解決之
      規定。故行政法院所為撤銷原決定及原處分之判決，如係
      指摘事件之事實尚欠明瞭，應由被告機關調查事證另為處
      分時，該機關即應依判決意旨或本於職權調查事證。倘依
      重為調查結果認定之事實，認前處分適用法規並無錯誤，
      雖得維持已撤銷之前處分見解；若行政法院所為撤銷原決
      定及原處分之判決，係指摘其適用法律之見解有違誤時，
      該管機關即應受行政法院判決之拘束。行政法院60年判字
      第35號判例謂：『本院所為撤銷原決定及原處分之裁判，
      如於理由內指明由被告官署另為復查者，該官署自得本於
      職權調查事證，重為復查之決定，其重為復查之結果，縱
      與已撤銷之前決定持相同之見解，於法亦非有違』，其中
      與上述意旨不符之處，有違憲法第16條保障人民訴訟權之
      意旨，應不予適用。」為司法院大法官會議釋字第368號
      解釋文有案。
    2.鈞院90年6月1日之89年度訴字第1940號判決意旨，係指原
      處分機關將原告於訴願期間提出取得建築工程及水電之二
      聯式統一發票影本計8份，計進項費用297,642,857元，進
      項稅額為14,882,143元，請求就進項稅額扣抵銷項稅額部
      分，仍依財政部台財稅第0890457254號函釋，不准其扣抵
      銷項稅額，仍維持補徵營業稅12,399,987元及罰鍰
      37,199,900元，尚難符合司法院釋字第368號解釋意旨，
      是本件應准予以進項稅額扣抵銷項稅額。
    3.經查得原告各年度之收入金額（銷售額）為81年3至12月
      37,441,809元，82年32,933,891元，83年38,436,147元，
      84年47,836,779元，85年27,426,976元，86年35,637,575
      元，87年1至6月28,286,569元，合計247,999,746元（不
      含稅），漏稅額12,399,987元。原告提出取得建築工程及
      水電之二聯式統一發票影本8份【明細如下：86年9月1日
      99,882,000元、19,332,000元2張、86年10月1日
      89,316,000元、86年10月3日7,452,000元、86年11月1日
      40,887,000元、36,468,000元2張、87年1月5日8,208,000
      元、10,980,000元2張】合計進項金額297,642,857元，惟
      其進項日期自86年9月1日至87年1月5日止，依據行為時營
      業稅法第15條第1款、第35條第1項即「營業人當期銷項稅
      額，扣減進項稅額後之餘額，為當期應納或溢付營業稅額
      」「營業人除本法另有規定外，不論有無銷售額，應以每
      二月為一期，於次期開始15日內，填具規定格式之申報書
      ，檢附退抵稅款及其他有關文件，向主管稽徵機關申報銷
      售額、應納或溢付營業稅額。其有應納稅額者，應先向公
      庫繳納後，檢同繳納收據一併申報。」之規定，本案准原
      告就所提之8張統一發票抵減銷項稅額（所補徵之營業稅
      額）。又查原處分期間為81年3月至87年6月，銷售額為
      247,999,746元，雖原告所稱行政爭訟時所提86年9月1日
      至87年1月5日止所取得之8張進項憑證，即含有進項稅額
      14,882,143元，足以抵繳補徵營業稅12,399,987元，惟原
      告所提自86年9月之8張統一發票，被告就其統一發票取得
      期間准予抵減86年7月1日自87年6月30日之期間銷售額（
      收入金額）56,576,136元，於重核復查決定准予抵減銷項
      稅額為2,828,657元，變更應補徵營業稅額為9,571,330
      元，仍請予維持。
    4.原告一再訴稱實際進項稅額尚不止此數，並再提出購建房
      屋取得進項憑證金額1,857,994,381元等請求追認進項稅
      額，惟所提進項憑證究與原處分之出租房屋及土地之租金
      收入及建造物申請手續費、代辦建造物勘查費、監造費、
      工程標函出售工本費、水泥廢空袋出售等其他雜項收入等
      有關，原告並無舉證，尚難據以採用，且原爭訟時原告未
      提出，現於訴訟後另提出仍請鈞院否准採用。
    5.至於罰鍰28,713,900元部分經訴願撤銷，俟本稅確定後將
      另為處分，一併敘明。
    理  由
一、按「在中華民國境內銷售貨物或勞務，及進口貨物，均應依
    本法規定課徵營業稅。」「提供勞務予他人，或提供貨物與
    他人使用、收益，以取得代價者，為銷售勞務。」「營業人
    之總機構及其他固定營業場所，應於開始營業前，分別向主
    管稽徵機關申請營業登記。」「營業人有下列情形之一者，
    主管稽徵機關得依照查得之資料，核定其銷售額及應納稅額
    並補徵之‧‧‧3、未辦妥營業登記，即行開始營業‧‧‧
    而未依規定申報銷售額者。」為行為時營業稅法第1條、第3
    條第2 項前段、第28條前段、第43條第1 項第3 款所明定。
    又同法第15條第1 款及第35條第1 項分別規定「營業人當期
    銷項稅額，扣減進項稅額後之餘額，為當期應納或溢付營業
    稅額」「營業人除本法另有規定外，不論有無銷售額，應以
    每2 月為1 期，於次期開始15日內，填具規定格式之申報書
    ，檢附退抵稅款及其他有關文件，向主管稽徵機關申報銷售
    額、應納或溢付營業稅額。其有應納稅額者，應先向公庫繳
    納後，檢同繳納收據一併申報。」
二、本件原告於81年3月至87年6月取得出租房屋及土地之租金收
    入及建造物申請手續費、代辦建造物勘查費、監造費、工程
    標函出售工本費、水泥廢空袋出售等其他雜項收入，計
    247,999,746 元，未依規定辦理營業登記及報繳營業稅，經
    原處分機關查獲之事實，有建造物使用明細表、租金收入明
    細表、什項收入明細表及統一發票附原處分卷可稽，復為原
    告所不爭執。原處分 (重核復查決定) 就原告各年度之銷售
    額81年3 至12月37,441,809元，82年32,933,891 元 ，83年
    38,436,147元，84年47,836,779元，85年27,426,976元，86
    年35,637,575元，87年1 至6 月28,286,569元，計
    247,999,746 元，漏稅額12,399,987元，並以原告於行政救
    濟時提出取得建築工程及水電之二聯式統一發票影本計8 份
    ，計進項費用297,642,857 元，其進項日期是自86年9 月1
    日至87年1 月5 日止，依據上開行為時營業稅法第15條第1
    款、第35條第1 項之規定，准予抵減原告經查獲自86年7 月
    1 日自87年6 月30日之期間銷售額56,573,136元，准予抵減
    銷項稅額為2,828,657 元，所漏稅額為9,571,330 元，應補
    徵營業稅為9,571,330 元，核無不合。原告雖為如事實欄所
    載之主張，惟查：
(一)、依上開第15條第1 款及第35條第1 項規定，營業稅之稅額
      及有無應納或溢付營業稅額，係各期計算之。是後期發生
      之進項稅額，因於前期申報繳納營業稅時尚未發生，自不
      可能作為扣抵前期發生之銷項稅額。是原處分准予抵減原
      告經查獲自86年7 月1 日自87年6 月30日之期間銷售額
      56,573,136元，准予抵減銷項稅額為2,828,657 元，即於
      法有據。原告所主張自81年3 月起至87年6 月間共計取得
      含稅進項憑証金額1,857,994,381 元，進項稅額88,475,
      923 元，或自86年9 月1 日至87年元月所取得之8張 進項
      憑証，進項金額為14,882, 143 元，應予扣抵云云，係將
      大部分後期發生之進項稅額，扣抵前期發生之銷項稅額，
      並不可採。又原處分已依本院89年訴字第1940號判決，依
      照相關法令，准原告以其取得之進項憑證扣抵銷項稅額，
      該判決並無被告應准原告後期發生之進項稅額，扣抵前期
      發生之銷項稅額之意。原告主張被告違反上開判決意旨云
      云，並不足採。
(二)、行為時營業稅法第39條規定：「 (第1 項)營 業人申報之
      左列溢付稅額，應由主管稽徵機關查明後退還之：一  因
      銷售第七條規定適用零稅率貨物或勞務而溢付之營業稅。
      二  因取得固定資產而溢付之營業稅。三  因合併、轉讓
      、解散或廢止申請註銷登記者，其溢付之營業稅。 (第2
      項)前項以外之溢付稅額，應由營業人留抵應納營業稅。
      但情形特殊者，得報經財政部核准退還之。」據此規定，
      溢付稅額得予退還或留抵應納營業稅，係以「營業人申報
      」營業稅為前提。財政部87年7 月23日台財稅第87195462
      3 號函釋之適用，自是以營業人有申報營業稅為要件，始
      有累積留抵稅額供抵繳可言。本件原告係未依規定辦理營
      業登記有營業行為，及未報繳營業稅，不符上開規定，自
      無從主張有累積留抵稅額留抵應納營業稅。是原告主張尚
      有累積留抵稅額，依財政部87年7 月23日台財稅第
      87195462 3號函釋，足以抵繳原處分補徵之營業稅云云，
      亦不足採。
三、從而，原處分補徵原告營業稅為9,571,330 元，並無違法，
    訴願決定予以維持，亦無不合。原告訴請撤銷，為無理由，
    應予駁回。
四、據上論結，本件原告之訴為無理由，爰依行政訴訟法第98條
    第3 項前段，判決如主文。
中    華    民    國    95     年     5     月    18  日
                        第三庭審判長法  官 姜素娥
                                    法  官 陳秀
                                   法  官 吳東都
上為正本係照原本作成。
如不服本判決，應於送達後20日內，向本院提出上訴狀並表明上
訴理由，如於本判決宣示後送達前提起上訴者，應於判決送達後
20日內補提上訴理由書（須按他造人數附繕本）。
中    華    民    國    95     年      5    月    18  日
                                    書記官 張能旭


司法院資訊處製作；財團法人民間司法改革基金會備份。
